【裁判字號】    99,抗,53
【裁判日期】    990818
【裁判案由】    公示送達
【裁判全文】
臺灣臺北地方法院民事裁定                99年度抗字第53號
抗  告  人  丙○○
相  對  人  甲○○
            乙○○
上列抗告人因與相對人間請求公示送達事件，抗告人對於民國96
年12月24日本院所為之96年度聲字第5028號裁定提起抗告，本院
裁定如下：
    主  文
抗告駁回。
抗告費用新臺幣壹仟元由抗告人負擔。
    理  由
一、按表意人非因自己之過失不知相對人居所者，得依民事訴訟
    法公示送達之規定，以公示送達為意思表示之通知。此項合
    法聲請之原因事實，應由聲請人負舉證之責。若不能證明有
    此事實，或其不知相對人姓名、居所，非無可歸責於己之事
    由，均不得援引上述規定聲請公示送達。而前開所謂「不知
    相對人居所」係指相對人遷移，致表意人不知其居所者而言
    。是以公示送達為意思表示之通知，僅因當事人「拒收」、
    「逾期招領」或「人在國外」等原因未受送達，而非應為送
    達處所不明者，即與公示送達之法定要件不合（最高法院87
    年台抗字第582 號裁定意旨參照）。
二、抗告意旨略以：訴外人台灣金聯資產管理股份有限公司（下
    稱金聯公司）於民國95年11月8 日將其對相對人之被繼承人
    林永之債權本金新臺幣（下同）78,700,000元及自87年8 月
    19 日 起至清償日止，一約定利率計算之利息、違約金、墊
    付費用等債權、擔保物權及其他從屬之權利轉讓予抗告人，
    惟債務人林永已於91年9 月18日死亡，其第一順序繼承人及
    再轉繼承人林紫照、林憲盟、林俊傑、林敬玄等均拋棄繼承
    ，然相對人既未依法拋棄繼承，依法即應就被繼承人林永之
    債務負擔連帶清償責任。查相對人自幼遷居國外多年，復經
    抗告人向外交部領事務務局及內政部入出國及移民署查詢，
    僅得知相對人分別於86年、88年出境時所自行填載之國外地
    址，惟迄今已有10年之久，且相對人僑居地「美國」因無存
    證或信件回執之機制，均無法得知相對人現住居所，而內政
    部入出國及移民署亦函復抗告人謂「本署無該二人現居國外
    地址」，是以抗告人已盡相當之方法探查，卻仍不知相對人
    住居所，亦乏其他社會上一般人可以期待之查詢方式而不為
    ，自屬非因抗告人之過失而不知相對人之住居所，原裁定竟
    以抗告人未以相當方法探查相對人住居所為由，率爾駁回抗
    告人之聲請，為此提起抗告，請求廢棄原裁定，並准將如附
    件所示之意思表示通知為公示送達云云。
三、經查，抗告人主張上開事實，固據其於原審提出欲通知相對
    人之債權讓與書、抵押權設定標的清單、本票影本、外交部
    領事事務局領三字第0965109999號函、內政部入出國及移民
    署移署資處永字第09620084740 號函、臺灣板橋地方法院91
    年度繼字第858 號拋棄繼承事件等件為證，並以上開情詞為
    抗辯，惟經本院依職權函詢中華郵政股份有限公司國際郵件
    之寄件人得否加付回執費用並填附回執單，交寄國際回函件
    至美國，亦經該公司函覆本院寄件人得於加付回執費用並填
    附回執單後，交寄國際函件至美國。抗告人復未能舉證證明
    其已盡相當之查證方法而仍無法得知相對人之住居所，難認
    非因自己過失而不知。準此，抗告人既已知相對人於美國之
    僑居地址，足見相對人並無「應為送達之處所不明」之情事
    ，抗告人自應先向該地址為寄送債權讓與通知，倘未能合法
    送達相對人，始得聲請公示送達，原審因此據以駁回抗告人
    之聲請，於法並無違誤，抗告意旨仍執前詞指摘原裁定不當
    ，求予廢棄，為無理由，應予駁回。
四、本件抗告程序費用金額確定為1,000元。
五、據上論結，本件抗告為無理由，爰依非訟事件法第46條、第
    24條第1 項、民事訴訟法第495 條之1 第1 項、第449 條第
    1 項、第78條，裁定如主文。
中    華    民    國    99    年    8     月    18    日
                  民事第六庭    審判長  朱漢寶
                                法  官  傅中樂
                                法  官  張瑜鳳
以上正本係照原本作成。
本裁定不得抗告。
中    華    民    國    99    年    8     月    18    日
                                書記官  林鈞婷

司法院資訊處製作；財團法人民間司法改革基金會備份。
